【裁判字號】    88,自,350
【裁判日期】    891011
【裁判案由】    詐欺
【裁判全文】
臺灣板橋地方法院刑事判決                          八十八年度自字第三五號
    自  訴  人  酉○○
                未○○
    共同代理人  徐南城律師
                邱姿瑛律師
    被      告  午  ○
                甲○○
                庚  ○
                卯○○
                丑○○
                壬○○
                子○○
                戌○○○
                寅○○
                癸○○
    右十人共同
    選任辯護人  黃虹霞
    被      告  宇○○
    右二人共同
    選任辯護人  邱琦瑛律師
    被      告  巳○○
    右  一  人
    選任辯護人  林雯澤律師
    被      告  地○○○
                乙○○○
右列被告因詐欺案件，經自訴人提起自訴，本院判決如左：
    主  文
午○、甲○○、庚○、卯○○、丑○○、壬○○、子○○、戌○○○、寅○○、癸○○、宇○○、巳○○、地○○○、乙○○○均無罪。
    理  由
一、自訴意旨如自訴狀所載（如附件）。
二、按自訴人酉○○、未○○認被告午○、甲○○、庚○、卯○○、丑○○、壬○○
    、子○○、戌○○○、寅○○、癸○○、宇○○、巳○○、地○○○、乙○○○
    等十五人涉有與其他同案被告辰○○（通緝中）辛○○、林世昌、己○○、丙○○、戊○○、天○○、亥○○等（以上被告八人部分，另行審結）共同詐欺之犯
    行，無非以同案被告辰○○於民國七十八年十月間，提出被告午○等十四人及其
    他同案被告林世昌等七人之印鑑證明書、戶口謄本、土地登記簿謄本及委託書，
    致自訴人受騙經由自訴人未○○之夫申○○居間，向辰○○洽購被告等人公同共
    有之坐落臺北縣土城鄉（現已升格為土城市○○○段土城小段九五、九五之一、
    九五之二、九五之三、一○○之七（含現已分割出之一○○之一五地號）、一○○之二、一○○之一六等地號土地，而於七十八年十月二十一日由自訴人酉○○
    與辰○○簽立買賣協議書，購買上開土城小段九五、九五之一、九五之二、九五
    之三、一○○之七（含現已分割出之一○○之一五地號）等地號五筆土地，交付
    合計新臺幣（下同）七百六十六萬四千三百八十二元之支票三紙予辰○○簽收，
    之後並兌付無誤，自訴人未○○則與辰○○簽立買賣協議書，購買上開土城小段
    一○○之二、一○○之一六等地號二筆土地，交付合計一百六十一萬九千七百零
    六元之支票二紙予辰○○簽收，之後亦兌付無誤；又經辰○○誆騙佯以承租關係
    取得上開土地拍賣時之優先承購權，便於上開土地之過戶，自訴人酉○○、未○○復於同日各就上開承購之土地，分別佯與林衡道（已死亡）簽立土地租賃契約
    ，並分別交付租金一百二十八萬五千二百元、二十七萬一千六百元，由林衡道具
    名領取，實由辰○○以代理人名義收取，至八十六年八月二十八日，因辰○○仍
    未將上開土地過戶，自訴人酉○○授權未○○、申○○夫妻與辰○○協調，辰○○佯以同意解除前開土地買賣協議及終止租賃契約，計息退還上開受領之價款及
    租金，約定至遲於八十七年二月二十八日前全數清償，詎辰○○僅償還自訴人酉
    ○○二百萬元，其餘迄今均未清償，避不見面，因認被告午○、甲○○、庚○、
    卯○○、丑○○、壬○○、子○○、戌○○○、寅○○、癸○○、宇○○、巳○○、地○○○、乙○○○等十四人涉有與其他同案被告辰○○、辛○○、林世昌
    、己○○、丙○○、戊○○、天○○、亥○○等人共同詐欺之犯行，並提出上開
    土地買賣協議書、支付價款支票、土地租賃契約書、租金收據、解約協議書、土
    地登記簿謄本及印鑑證明書等影本附卷為憑佐證為其論據。惟訊據被告卯○○、
    壬○○、寅○○等三人堅決否認有共同詐欺之犯行，辯稱：伊等並未交付印鑑證
    明書予辰○○，授權辰○○出售上開土地等語。其餘被告午○、甲○○、庚○、
    丑○○、子○○、戌○○○、癸○○、宇○○、巳○○、地○○○、乙○○○等
    十一人，經合法傳喚均未到庭陳述，惟其中被告午○、甲○○、庚○、丑○○、
    子○○、戌○○○、癸○○、宇○○、巳○○等九人，則分別選任辯護人到庭堅
    決否認有共同詐欺之犯行，並由辯護人為其辯護稱：被告等不識自訴人，亦未授
    權辰○○與自訴人就上開土地簽立買賣協議或租賃契約，亦未收取任何價金或租
    金，亦未將印鑑證明或其他任何文件交付辰○○，何來共同詐欺可言等語。
三、按犯罪事實應依證據認定之，無證據不得推定其犯罪事實，刑事訴訟法第一百五
    十四條定有明文。而所謂證據，係指足以證明被告確有犯罪行為之積極證據而言
    ，該項證據須適於為被告犯罪之證明者，始得採為斷罪之資料；再告訴人之告訴
    ，係以使被告受刑事訴追為目的，是其陳述是否與事實相符，仍應調查其他證據
    以資審認（參照最高法院六十九年臺上字第四九一三號、五十二年臺上字第一三
    ○○號等判例要旨）。又刑法第三百三十九條之詐欺罪，須行為人意圖為自己或
    第三人不法之所有，施用詐術使人陷於錯誤而交付財物始能成立。經查：
    （一）自訴人酉○○、未○○洽購本件上開系爭土地，係由酉○○委託未○○、
          申○○夫妻二人，向辰○○一人接洽簽約，簽立租賃契約則係由辰○○帶
          未○○、申○○至林衡道住處，與林衡道簽立，簽約後約二、三天後，就
          將價款、租金給付給辰○○，並無與其他人接洽之事實，業經證人申○○
          到庭結證屬實（見本院八十九年一月二十七日訊問筆錄），可見被告午○
          、甲○○、庚○、卯○○、丑○○、壬○○、子○○、戌○○○、寅○○
          、癸○○、宇○○、巳○○、地○○○、乙○○○等人確實未曾就本件上
          開系爭土地買賣、租賃等事宜，與自訴人未○○、證人申○○接觸，亦未
          自未○○、申○○處收取價款或租金，是由此觀之，顯尚難遽認上開被告
          等人與同案被告辰○○有共同詐欺之犯意聯絡。
    （二）其次，自訴人雖指陳辰○○自稱係受被告午○等人委任代表出售上開系爭
          土地，並有提出委任書（附蓋有被告午○等人印鑑印文之名冊）、戶籍謄
          本、印鑑證明、土地登記簿謄本等證明資料，致其誤信，因認被告午○等
          人有共同詐欺之嫌云云，並提出上開土地買賣協議書、支付價款支票、土
          地租賃契約書、租金收據、解約協議書、土地登記簿謄本及印鑑證明書、
          蓋有被告午○等人印鑑印文之名冊等影本為證。惟查，自訴人提出之上開
          證物，除租賃契約書、租金收據係由林衡道簽立外，其餘土地買賣協議書
          、價款支票、解約協議書均係由辰○○一人所簽立或簽收；而印鑑證明書
          中，除缺無被告卯○○、子○○、甲○○之印鑑證明書外（其餘同案被告
          中，亦缺少丁○○、己○○二人之印鑑證明書），經本院檢視其中被告林
          衡寬之印鑑證明書，係於七十二年間所申請，附記有「本證明限用於座落
          桃園縣蘆竹鄉○○段495、503地號兩筆土地之移轉」之用途限制，而被告
          寅○○之印鑑證明書，則係於六十九年間申請，附記有「林陳師桓遺產稅
          國稅局用」之用途限制，另被告癸○○、丑○○、壬○○、庚○、宇○○
          、戌○○○、乙○○○、地○○○、午○之印鑑證明書則係分別於六十三
          年、六十九年、七十一年、七十三年、七十四年間所申請，可見上開被告
          午○等人印鑑證明書之申請時間、用途均與本件上開系爭土地買賣之時間
          、用途不符；至自訴人所提出之蓋有被告午○等人印鑑印文之名冊，因依
          上述上開印鑑證明書之申請時間、用途與本件系爭土地買賣時間、用途已
          有不符，且自訴人並未提出委任書原本或影本，顯無從證明該蓋有被告等
          人印鑑之名冊，係授權辰○○代表被告等人出售上開系爭土地之委託書附
          件，是自訴人雖提出上開影本等證物，然亦尚難遽認被告午○等人有授權
          辰○○代表出售上開系爭土地，更遑論逕認被告等人與辰○○有共同詐欺
          自訴人之犯意聯絡可言。
    （三）再自訴人於訴狀中指陳因辰○○有提出被告等人提供其等持有本件系爭土
          地共有之權狀，因認被告等人有共犯詐欺云云，然查本件系爭土地現均仍
          登記由林熊祥（已於六十二年三月二十八日死亡）、林衡道（已死亡）、
          辛○○、卯○○、林衡志、巳○○、丑○○、顏春和等人公同共有，並未
          辦理繼承登記，亦無領取權狀之字號註記，有上開系爭土地之登記簿謄本
          在卷可稽，而被告寅○○於本院調查時亦辯稱：被告等人就上開系爭土地
          之權狀均未領取等語（見本院八十九年五月四日訊問筆錄），足見自訴人
          上開指陳辰○○出示有被告等人持有上開系爭土地之權狀，顯然與事實不
          符，自難據以佐證被告等人有共同詐欺犯行。
    綜上所述，顯難認被告午○、甲○○、庚○、卯○○、丑○○、壬○○、子○○
    、戌○○○、寅○○、癸○○、宇○○、巳○○、地○○○、乙○○○等人有與
    同案被告辰○○共同詐欺之犯行，此外復查無其他積極證據足認被告確有共同詐
    欺之犯行，是本件不能證明被告等人犯罪，自應均為無罪判決之諭知。
四、另被告午○、甲○○、庚○、卯○○、丑○○、壬○○、子○○、戌○○○、寅
    ○○、癸○○、宇○○、巳○○、地○○○、乙○○○等人雖經合法傳喚均無正
    當理由不到庭，本院因認其所犯係應諭知無罪之案件，故均不待其陳述逕行判決
    ，附此敘明。
據上論斷，應依刑事訴訟法第三百零一條第一項、第三百零六條，判決如主文。
中      華      民      國    八十九    年      十      月     十一     日
                                      臺灣板橋地方法院刑事第六庭
                                          法  官  彭  全  曄
右正本證明與原本無異
如不服本判決，應於判決送達後十日內，向本院提出上訴狀。
                                          書記官  梁  宜  庭
中      華      民      國    八十九    年      十      月    三十      日


司法院資訊處製作；財團法人民間司法改革基金會備份。
